【裁判字號】    95,上易,60
【裁判日期】    950330
【裁判案由】    藏匿人犯等
【裁判全文】
臺灣高等法院刑事判決                  95年度上易字第60號
上  訴  人  臺灣臺北地方法院檢察署檢察官
被      告  甲○○
            乙○○
共      同
選任辯護人  成介之律師
上列上訴人因被告藏匿人犯等案件，不服臺灣臺北地方法院94年
度交易字第407號，中華民國94年11月30日第一審判決（起訴案
號：臺灣臺北地方法院檢察署94年度偵字第10107號、第14779號
），提起上訴，本院判決如下：
    主  文
原判決關於乙○○部分撤銷。
乙○○意圖使犯人隱避而頂替，處有期徒刑肆月，如易科罰金，
以參佰元折算壹日；緩刑貳年。
其餘上訴駁回。
    事  實
一、甲○○有公共危險前科，其於民國（下同）九十四年二月十
    四日清晨，在台北市○○路○段其兄高建中住處飲酒後，已
    達於不能安全駕駛動力交通工具之程度，仍於當日上午七時
    許駕駛九Ｏ三八—ＤＱ號自小客車欲返回台北市○○○路三
    三三巷七號一樓居處，嗣於同日上午七時四十分許行經臺北
    市○○○路與八德路口時，不勝酒力，追撞正停等紅燈、由
    趙冠森所駕駛之一八六三—ＥＦ號自用小客車，並於肇事後
    倒車加速逃逸（趙冠森並未受傷），復於行經台北市○○○
    路與民生東路四段口前，於變換車道時擦撞由陸國良所駕駛
    之六Ｄ—五八一一號自小客車左後方，經陸國良駕車尾隨至
    台北市○○○路三三三巷口予以攔停，甲○○即下車返家通
    知其妻乙○○，二人再折返現場，甲○○並與陸國良發生口
    角及毆打陸國良（傷害部分未據告訴），嗣經陸國良報警，
    警員林奇德據報到場當場測得甲○○之呼氣酒精濃度每公升
    達一‧二七毫克。乙○○明知甲○○係涉有公共危險罪嫌之
    犯人，竟為意圖使甲○○隱避而予以頂替，向警員林奇德虛
    偽陳稱該車係其所駕駛，並進而接受呼氣酒精濃度測定，嗣
    於檢察官偵訊時亦接續頂替甲○○陳稱為駕車肇事之人。
二、案經台北市政府警察局松山分局移送臺灣臺北地方法院檢察
    署檢察官偵查起訴，及自動檢舉偵查起訴。
    理  由
一、前揭事實，業據被告甲○○、乙○○分別於原審及於本院審
    理中自白不諱，核與證人陸國良、趙冠森、林奇德分別於警
    詢、偵查及原審法院審理時證述之情節相符（參見九十四年
    度偵字第一Ｏ一Ｏ七號卷第十五至十七頁、第二三至二四頁
    、第四三至四六頁、第五三至五五頁，九十四年度偵字第一
    四七七九號卷第八至九頁、原審卷九十四年十一月二十四日
    審判筆錄），且被告甲○○為警查獲後，接受呼氣酒精濃度
    測定結果為每公升一‧二七毫克，亦有呼氣酒精濃度測試報
    告一紙附卷為憑（偵字第一Ｏ一Ｏ七號卷第三三頁），此外
    ，復有生理平衡檢測表、刑法第一百八十五條之三案件測試
    觀察紀錄表、交通事故談話紀錄表、道路交通事故補充資料
    表、道路交通事故現場照片（偵字第一Ｏ一Ｏ七號卷第二十
    一頁至第三十二頁）在卷可稽，足徵被告二人之自白具備任
    意性且與事實相符。本件事證明確，被告二人之犯行均堪認
    定，應依法論科。
二、核被告甲○○所為，係犯刑法第一八五條之三服用酒類不能
    安全駕駛動力交通工具而駕駛罪。被告乙○○所為，係犯刑
    法第一百六十四條第二項、第一項意圖使犯人隱避而頂替罪
    ，被告乙○○先後多次向有偵查犯罪權限機關為頂替被告甲
    ○○之行為，係基於一犯意、利用同一犯罪機會、接續多次
    行為，侵害單一法益，為接續犯，屬單純一罪。被告乙○○
    係犯人甲○○之配偶，業據被告甲○○、乙○○供明在卷，
    並有法務部戶役政連結作業系統之全戶戶籍資料可稽（偵字
    第一四七七九號卷第三頁），其為圖利配偶甲○○而犯刑法
    第一百六十四條第二項、第一項之罪，依同法第一百六十七
    條規定減輕其刑。
三、被告甲○○部分，原審適用刑法第一百八十五條之三、第四
    十一條第一項前段、罰金罰鍰提高標準條例第二條，並審酌
    其於九十年、九十二年間因酒後駕車犯公共危險罪，分別經
    判處罰金二萬元及二萬二千元確定，仍不知謹慎自持，且酒
    後駕車連續追撞他人後逃逸，對道路交通安全造成重大危害
    ，嗣後坦承犯行之態度等一切情狀，量處有期徒刑六月，並
    均諭知易科罰金之折算標準為三百元折算一日，經核認事、
    用法均無不當，量刑亦屬平允。檢察官雖以原判決量刑過輕
    為由提起上訴，惟查有罪之判決科刑刑時本應審酌一切情狀
    ，尤應注意刑法第五十七條各款所列之事項，並符合比例原
    則及公平原則。被告甲○○雖有二次酒後駕車之公共危險前
    科，在本案偵查期間原先亦否認犯行，然其嗣於原審及本院
    審理時均已坦承犯行，且表明願痛下決心戒除酒後駕車惡習
    ，以免誤人誤己，故原判決所為刑之宣告已足收警惕之效，
    衡情如處以高之刑度，顯然失衡，至於上訴意旨其餘所稱被
    告肇事後逃逸、偵查中由妻子頂替並試圖影響證人等情，與
    被告前開犯行無關。綜上所述，此部分檢察官之上訴為無理
    由，應予駁回。
四、被告乙○○部分，原判決予以論科，固非無見。然查須犯刑
    法第一百六十五條之罪，於他人刑事案件裁判確定前自白者
    ，始得依刑法第一百六十六條規定減輕或免除其刑，此觀諸
    刑法第一百六十六條規定之文義自明，被告乙○○所犯為刑
    法第一百六十四條第二項、第一項之罪，並非刑法第一百六
    十五條之罪，原判決竟依刑法第一百六十六條之規定予以減
    輕其刑，適用法則顯有不當。檢察官提起上訴，指摘原判決
    宣告緩刑不當，雖無理由，然原判決既有可議，自屬無法維
    持，應由本院將原判決關於被告乙○○部分撤銷，另為適法
    之諭知。爰審酌被告乙○○前前科紀錄，素行良好，其因擔
    心其夫接受刑事訴追，無人負擔家計而頂替，所為妨礙偵查
    機關查緝犯罪嫌疑人，且造成司法資源之耗費，惟嗣後已坦
    承犯行，態度良好，及其智識程度、生活狀況等一切情狀，
    量處如主文第二項所示之刑，並諭知易科罰金之折算標準，
    以示儆懲。又被告乙○○前未曾受有期徒刑以上刑之宣告，
    有本院被告前案紀錄表可稽，其因為維護家庭及其夫，一時
    失慮初犯刑章，犯後能坦承犯行，已知悔悟，經此偵審程序
    後，嗣後應知警惕，信無再犯之虞，本院因認其所受本案刑
    之宣告，以暫不執行為適當，爰併宣告緩刑二年，以啟自新
    。
據上論結，應依刑事訴訟法第三百六十九條第一項前段、第三百
六十四條、第三百六十八條、第二百九十九條第一項前段、刑法
第一百六十四條第二項、第一項、第一百六十七條、第四十一條
第一項前段、第七十四條第一款、罰金罰鍰提高標準條例第一條
前段、第二條，判決如主文。
本案經檢察官羅榮乾到庭執行職務。
中    華    民    國    95    年    3     月    30    日
                  刑事第十九庭  審判長法  官  林堭儀
                                      法  官  陳憲裕
                                      法  官  宋  祺
以上正本證明與原本無異。
不得上訴。
                                      書記官  蔡慧娟
中    華    民    國    95    年    3     月    30    日
附錄：本案論罪科刑法條全文
刑法第164條
藏匿犯人或依法逮捕拘禁之脫逃人或使之隱避者，處二年以下有
期徒刑、拘役或五百元以下罰金。
意圖犯前項之罪而頂替者，亦同。
刑法第185條之3
服用毒品、麻醉藥品、酒類或其他相類之物，不能安全駕駛動力
交通工具而駕駛者，處一年以下有期徒刑、拘役或三萬元以下罰
金。


司法院資訊處製作；財團法人民間司法改革基金會備份。
